臺灣臺南地方法院民事裁定　　　　　　　100年度訴字第704號
原　　　告　吳金石
　　　　　　吳正必
　　　　　　胡正源
被　　　告　鄭青添
上列當事人間請求侵權行為損害賠償事件，本院裁定如下：
    主  文
原告之訴及假執行之聲請均駁回。
訴訟費用由原告負擔。
    理  由
一、按刑事庭移送民事庭之附帶民事訴訟，僅移送後之訴訟程序
    應適用民事訴訟法，至移送前之訴訟行為是否合法，仍應依
    刑事訴訟法之規定。是非因刑事犯罪而直接受損害之人提起
    附帶民事訴訟，依刑事訴訟法第487條第1項規定，其訴為不
    合法，刑事法院原應依同法第502條第1項規定，以判決駁回
    之，如誤以裁定移送於民事庭，其訴之不合法，自不因其移
    送民事庭而受影響。又刑事法院得依刑事訴訟法第504條第
    1項規定，將附帶民事訴訟以裁定移送於該法院民事庭者，
    以刑事部分宣告被告有罪之判決者為限，至刑事訴訟諭知無
    罪之判決，刑事法院本應依同法第503條第1項前段規定以判
    決駁回原告之訴，倘誤以裁定移送於民事庭，其訴之不合法
    ，亦不因其移送民事庭而有不同，受移送之民事庭對之均應
    認原告之訴為不合法，以裁定駁回之（最高法院96年台抗字
    第46號裁判要旨參照）。故就不合法之附帶民事訴訟，刑事
    法院未依刑事訴訟法第502條第1項規定，以判決駁回之，而
    誤以裁定移送民事法院，即屬民事訴訟法第249條第1項第6
    款所謂起訴不備其他要件，民事法院仍應以原告之訴為不合
    法，以裁定駁回之（最高法院44年台抗字第4號、66年台上
    字第1094號判例要旨參照）。
二、本件原告於本院99年度交訴字第第55號刑事訴訟程序提起附
    帶民事訴訟，係主張：被告鄭青添駕駛執照遭吊扣，而仍於
    民國98年7月27日上午10時25分許，無照騎乘車牌號碼922—
    DXD號重型機車，沿臺南縣官田鄉南118線公路由東往西方向
    行駛，行經該公路即工業路56之25號前時，本應注意車前狀
    況，隨時採取必要之安全措施，而當時又無不能注意之情形
    ，竟疏於注意，不慎撞及同向前方吳得福騎乘之車牌號碼XS
    6—736號重型機車，吳得福因而人車倒地，並受有左側腦內
    出血及腦室出血、右側第3至5肋骨骨折、右手及右大腿大片
    擦傷等傷害。被害人吳得福因受有上開嚴重傷害，雖經救治
    ，仍呈植物人狀態，已於99年3月17日不幸死亡。被害人因
    被告上開過失行為致死，原告為被害人之子女，依民法第18
    4條、第191條之2、第192條第1項及第194條規定，請求損害
    賠償責任，聲明請求被告各給付原告吳金石、吳正必、胡正
    源新臺幣（下同）1,580,215元、1,00 0,000元、1,000,000
    元，及均自起訴狀繕本送達之翌日起至清償日止，按週年利
    率百分之5計算之利息，暨陳明願擔保，請准宣告假執行（
    見99年度交附字第55號卷刑事附帶民事起訴狀）。
三、經查，依據原告上開刑事附帶民事訴訟起訴狀之主張，可知
    原告係就被告被訴刑法第284條第1項過失傷害罪之犯罪事實
    ，於本院99年度交訴字第第55號刑事訴訟程序中附帶提起民
    事訴訟請求賠償，應堪認定。而被告被訴過失傷害罪犯行，
    業經本院99年度交訴字第第55號刑事判決諭知無罪，此亦有
    該判決在卷可稽。雖被告於上開刑事訴訟程序中，另被訴觸
    犯刑法第185條之4之肇事逃逸罪，且此部分犯行係經判決有
    罪，然原告並未依據被告肇事逃逸犯行併為附帶民事訴訟之
    請求，是於原告未依法追加被告觸犯肇事逃逸罪之犯罪事實
    之前，自不得因此部分判決有罪，即認原告依據被告無罪之
    過失傷害案情所提起之附帶民事訴訟，應為合法。本院刑事
    庭雖未依刑事訴訟法第502條第1項規定，以判決駁回原告依
    據被告判決無罪之過失傷害案情所提起之附帶民事訴訟，而
    另以被害人吳得福係被告觸犯刑法第185條之4規定而受損害
    之人，仍將原告之附帶民事訴訟裁定移送本院民事庭，然原
    告之起訴仍屬不合法，自不因其移送民事庭而有不同。揆諸
    前揭最高法院判例意旨，仍應裁定駁回其訴。原告之訴既不
    合法，其假執行之聲請即失所依附，應併予駁回。
四、據上論結，本件原告之訴為不合法，依民事訴訟法第249 條
    第1項第6 款、第95條、第78條，裁定如主文。
中    華    民    國   100    年    6     月    17    日
                  民事第三庭    法  官  陳淑卿
以上正本係照原本作成。
如不服本裁定應於送達後10日內向本院提出抗告狀，並應繳納抗
告費新台幣1,000元整。
中    華    民    國   100    年    6     月    17    日
                                書記官  吳幸芳